【裁判字號】    95,簡上,22
【裁判日期】    950712
【裁判案由】    竊盜
【裁判全文】
臺灣臺北地方法院刑事判決              95年度簡上字第22號
公  訴  人  臺灣臺北地方法院檢察署檢察官
上  訴  人
即  被  告  甲○○  45歲民.
上列上訴人因竊盜案件，不服本院臺北簡易庭94年度簡字第2988
號，中華民國94年12月13日第一審刑事簡易判決（聲請簡易判決
處刑案號：臺灣臺北地方法院檢察署94年度速偵字第591 號），
提起上訴，本院管轄之第二審合議庭判決如下：
    主  文
上訴駁回。
    理  由
一第二審法院認為上訴不合法律上程式或法律不應准許或其上訴
  權已經喪失者，應以判決駁回之，並得不經言詞辯論為之，刑
  事訴訟法第三百六十七條前段、第三百七十二條定有明文，且
  依同法第四百五十五條之一第三項，上述規定對於簡易判決不
  服上訴者準用之。又刑事訴訟法第二百六十六條規定，起訴之
  效力不及於檢察官所指被告以外之人，即所謂起訴對人之效力
  ，而同法第二百六十四條第二項第一款規定起訴書應記載被告
  之姓名、性別等資料或其他足資辨別之特徵，係為確定刑罰權
  對象之用，其起訴之對象為被告其「人」，而非僅在其「姓名
  」。故如某甲冒用某乙之名於偵查中應訊，無論有無被羈押或
  交保，其特定之人應為某甲，並非被冒名之某乙，檢察官係對
  某甲實施偵查，如認其有犯罪嫌疑並對之提起公訴，雖誤以乙
  名起訴，僅姓名錯誤，其起訴所指被告之人（即應接受審判之
  人）應為某甲而非某乙。法院於審理時，若已查明係冒用乙之
  名義犯罪，即應以甲為其審判對象，僅逕將判決書當事人欄之
  姓名更正為甲，並註明其係冒用某乙姓名，方稱適法，最高法
  院著有九十一年度臺上字第二二二一號判決可資參照。若某甲
  冒用某乙之名義應訊，但警詢及偵查中皆以甲為被告實施偵查
  程序，因此檢察官起訴之對象實為甲而非乙，簡易程序第一審
  之審理不經通常程序，僅就書面審理逕以科刑，其審判對象為
  檢察官所起訴之某甲，則第一審法院所為簡易判決之效力僅及
  於甲，乙非判決效力所及之人，即乙非上訴權人，其提起上訴
  應不合法，第二審法院應以判決駁回，亦有臺灣高等法院暨所
  屬法院九十年法律座談會之多數研究意見可參。綜上所述，若
  真正之犯罪行為人為某甲，偵查機關（含司法警察及檢察官）
  亦係對某甲實施逮捕、偵查等一連串偵查作為，嗣檢察官並認
  某甲有犯罪嫌疑而對之提起公訴或聲請簡易判決處刑，雖檢察
  官誤以某乙之名起訴或聲請簡易判決處刑，而將某乙之姓名記
  載在起訴書或聲請簡易判決處刑書上，亦僅係姓名錯誤而已，
  檢察官起訴書或聲請簡易判決書所指被告之人（即應接受審判
  之人）仍應為某甲而非某乙，縱法院於日後之判決書上記載某
  乙為被告，法院審判或為簡易判決之對象並未因此而變更，判
  決之效力仍僅及於某甲，被冒名之某乙非判決效力所及之人，
  某乙即非上訴權人，其提起上訴即不合法，第二審法院應以判
  決駁回某乙之上訴。
二本件檢察官聲請簡易判決處刑之犯罪行為人於民國九十四年十
  一月二十二日下午六點四十分左右，在臺北市○○街十之一號
  珍園燒臘店內竊取丙○○所有之黑色皮夾一個而為警逮捕，並
  解送臺灣臺北地方法院檢察署（下稱臺北地檢署）由內勤檢察
  官訊問，該行為人於警察局、檢察官訊問時雖均自稱為「甲○
  ○」，並於偵訊筆錄、自願受搜索同意書、夜間詢問同意書、
  權利告知書、逮捕通知書及檢察官訊問筆錄等文書上均簽署「
  甲○○」之署押並按捺指印，更冒用甲○○之名義具狀聲請變
  更送達處所。臺北地檢署內勤檢察官亦以該自稱為「甲○○」
  之行為人之自白，綜合卷內之其他證據，認該行為人之自白與
  事實相符，而於九十四年十一月二十四日以「甲○○」之名將
  該行為人向本院聲請簡易判決處刑，經本院受理後，於九十四
  年十二月十三日以「甲○○」之名對該行為人逕為簡易判決，
  此有臺北市政府警察局中山分局刑事案件移送書、偵訊筆錄、
  自願受搜索同意書、夜間詢問同意書、權利告知書、逮捕通知
  書、聲請變更送達處所狀、臺灣臺北地方法院檢察署檢察官九
  十四年度速偵字第五九一號聲請簡易判決處刑書、本院九十四
  年簡字第二九八八號刑事簡易判決書等在卷可稽。
三上訴人甲○○於本院九十五年三月七日行準備程序時到庭陳稱
  ，其未於前述時地有何竊盜之行為，具保人乙○○亦到庭指認
  其具保之對象並非在庭之甲○○，而係另有其人。本院依職權
  命法警捺印本件上訴人甲○○之十指指紋，送請內政部警政署
  刑事警察局就該十枚指紋是否與偵查卷內自稱為「甲○○」之
  人於前述文件中按捺之指紋相符，經該局鑑驗結果，除認比對
  結果均不相符，二者非屬同一人外，並於將前述偵查卷內文件
  中之指紋輸入該局指紋電腦檔比對後發現與檔存歐陽雯麗（女
  ，四十四年七月三十日生，身分證統一編號：Ｚ000000
  000）指紋卡之左拇指指紋相符等情，有本院該日準備程序
  筆錄、該局九十五年六月七日刑紋字第○九五○○七四二二○
  號鑑驗書等附卷可證。
四綜上所述，本件於九十四年十一月二十二日下午六點四十分左
  右，在臺北市○○街十之一號珍園燒臘店內竊取丙○○所有之
  黑色皮夾一個而為警逮捕，並解送臺北地檢署，而由司法警察
  、檢察官對其實施逮捕、偵查一連串偵查作為之真正犯罪行為
  人為歐陽雯麗，僅因其於偵查程序中冒用上訴人甲○○之姓名
  ，致檢察官於認歐陽雯麗有犯罪嫌疑而對之向本院聲請簡易判
  決處刑時，在聲請簡易判決處刑書上誤載被告姓名為遭冒名之
  「甲○○」，惟此僅姓名錯誤而已，檢察官聲請簡易判決處刑
  之真正被告（即應接受審判之人）為歐陽雯麗，而非上訴人，
  原審於前述案號判決書上雖誤載上訴人為被告，然該簡易判決
  之對象仍為歐陽雯麗，判決之效力亦僅及於歐陽雯麗，被冒名
  之上訴人並非判決效力所及之人，故本件上訴人即非有上訴權
  之當事人，其提起上訴不合法，且無從補正，參照前述說明，
  因此不經言詞辯論，以判決駁回上訴人之上訴。
五至本院九十四年度簡字第二九八八號刑事簡易判決書內有關當
  事人欄及主文欄內記載之被告姓名、年籍資料，應由原審另行
  裁定更正並重新送達；另本件上訴人甲○○之全國前案紀錄資
  料，亦應須另循行政途徑予以塗銷，附此敘明。
六依刑事訴訟法第四百五十五條之一第一項、第三項、第三百六
  十七條前段、第三百七十二條，判決如主文。
中    華    民    國    95    年    7     月    12    日
                  刑事第十五庭  審判長法  官  周祖民
                                      法  官  黃雅君
                                      法  官  邱蓮華
上正本證明與原本無異。
本件不得上訴。
                                      書記官  王黎輝
中    華    民    國    95    年    7     月    13    日


司法院資訊處製作；財團法人民間司法改革基金會備份。
